【裁判字號】    97,交聲,215
【裁判日期】    970430
【裁判案由】    聲明異議
【裁判全文】
臺灣高雄地方法院交通事件裁定         97年度交聲字第215號
原處分機關  交通部公路總局高雄區監理所
異  議  人
即受處分人  丙○○
代  理  人  丁○○
上列受處分人因聲明異議案件，對於交通部公路總局高雄區監理
所96年12月26日所為之處分（原處分案號：高監自裁字第80-BB0
000000號），聲明異議，本院裁定如下：
    主  文
原處分撤銷。
丙○○不罰。
    理  由
一、本件原處分機關交通部公路總局高雄區監理所係以：異議人
    即受處分人丙○○（下稱異議人）所有之車牌號碼ZT-5285
    號自小客車（下稱系爭自小客車），於民國96年10月6 日上
    午8 時25分許，行經高雄市○○路與華榮路口（下稱系爭路
    口）設有燈光號誌管制之交岔路口時，未遵守燈光號誌管制
    而闖越紅燈，經線圈感應式闖紅燈照相系統拍攝違規照片後
    ，為警依違反道路交通管理處罰條例第53條第1 項之規定逕
    行舉發，嗣異議人提出申訴，經原處分機關函請舉發單位調
    查結果，仍認異議人確有前開違規行為，原處分機關乃依上
    開條文、違反道路交通管理事件統一裁罰基準及處理細則（
    下稱處理細則）第43條、第44條及第67條等規定，於96年12
    月26日以高監自裁字第80-BB0000000號裁決書裁處異議人罰
    鍰2,700 元，並記違規點數3 點在案。
二、聲明異議意旨略以：異議人所有之系爭自小客車平日係異議
    人之夫丁○○所使用，而丁○○於前揭時間雖確有駕駛系爭
    自小客車經過系爭路口，然因當日有柯羅沙颱風來襲，故風
    雨交加致交通號誌發生故障，是丁○○於號誌轉為綠燈後甫
    起步通過停止線，號誌旋又轉為紅燈，遂遭拍攝闖紅燈之違
    規照片，爰依法聲明異議等語。
三、按人民違反法律上之義務而應受行政罰之行為，法律無特別
    規定時，雖不以出於故意為必要，但仍須以過失為其責任條
    件，司法院大法官會議釋字第275 、495 號解釋可資參照。
    又按法院受理交通事件，準用刑事訴訟法之規定，道路交通
    管理處罰條例第89條前段定有明文；是最高法院76年台上字
    第4986號判例「認定犯罪事實所憑之證據，雖不以直接證據
    為限，間接證據亦包括在內，然而無論直接證據或間接證據
    ，其為訴訟上之證明，須於通常一般之人均不致有所懷疑，
    而得確信其為真實之程度者，始得據為有罪之認定，倘其證
    明尚未達到此一程度，而有合理之懷疑存在而無從使事實審
    法院得有罪之確信時，即應由法院為諭知被告無罪之判決」
    所揭示刑事訴訟法上法院認定事實之最重要原則之一，即認
    定被告有罪，就該有罪事實不能有任何合理懷疑存在之原則
    於法院審理行為人違反道路交通管理處罰條例案件時，亦有
    其適用。易言之，法院於審理行為人違反道路交通管理處罰
    條例案件，當踐行完畢調查證據之程序後，為事實之認定時
    ，如就原處分機關所認定之行為人違規之事實仍有合理之訴
    訟上懷疑，而無法百分之百確信行為人確有該當於道路交通
    管理處罰條例各該處罰條文之構成要件事實時，即應依訴訟
    上之待證事實「倘有懷疑，則從被告之利益作解釋」之證據
    法則，作對受處分人有利之認定。
四、經查：
    (一)異議人之夫丁○○於96年10月6 日上午8 時25分許，駕駛
      異議人所有之系爭自小客車，於行經系爭路口設有燈光號
      誌管制之交岔路口時，確有闖紅燈之客觀情事一節，業據
      證人丁○○於本院審理中結證無訛（參見本院卷第20、21
      頁），核與證人即本件交通違規舉發員警乙○○於本院審
      理中所結證之情節相符（參見本院卷第19頁），並有舉發
      違規照片2 幀（參見本院卷第9 頁）、高雄市政府警察局
      交通警察大隊96年11月16日高市警交三字第0960024853號
      函、96年12月20日高市警交三字第0960027599號函各1 紙
      （參見本院卷第11、12頁）在卷可稽，固堪認定屬實。
    (二)惟查，高雄市政府交通局於96年10月6 日上午8 時19分許
      ，確有接獲高雄市政府警察局左營分局員警通報系爭路口
      之號誌發生故障，該局隨即由負責委外維修與管理服務之
      水靈科技股份有限公司人員甲○○於同日上午8 時50分許
      前往現場處理乙情，業據證人甲○○於本院審理中結證明
      確（參見本院卷第63至65頁），並有高雄市政府交通局97
      年2 月21日高市交管字第0970007923號函檢附交通設施維
      修紀錄表1 份附卷可參（參見本院卷第30、31頁），已足
      證異議人前揭聲明異議意旨及證人丁○○於本院審理中結
      證稱：伊於96年10月6 日上午8 時25分許確有駕駛系爭自
      小客車行經系爭口，當天是颱風天，而於伊駕車欲經過系
      爭路口時，號誌忽由綠燈轉為紅燈，又忽由紅燈轉為綠燈
      ，當伊經過停止線號誌又忽轉為紅燈，所以伊就被拍照等
      語（參見本院卷第20、21頁），並非全屬子虛。再者，於
      前揭舉發照片中行駛在系爭自小客車左後方之車牌號碼BQ
      -9676 號自小客車車主戊○○於本院審理中亦結證稱：車
      牌號碼BQ-9676 號自小客車是伊所有，伊於96年10月6 日
      上午8 時許確有駕駛上開自小客車行經系爭路口，因為當
      天伊有幫伊的小孩預約牙科看診，而門診很難約，但當天
      是颱風天，上午又沒有宣布停止上班上課，所以伊當時一
      直在猶豫是否帶小孩去看牙科，後來還是有去，牙科是位
      於七賢路之維恩牙科，伊是從家裡出發，所以可以確定當
      天上午伊確有駕車行經系爭路口；伊當天是直行翠華路要
      上中華路的高架橋，而於經過系爭路口時，因為直行翠華
      路的車子很多，所以伊就靠左至左轉車道準備繼續直行翠
      華路，但當伊開到路口停止線時，就發現號誌突然從綠燈
      直接變為紅燈，所以伊就緊急煞車，並發現有人被照相；
      伊肯定當時號誌由綠燈變為紅燈僅有幾秒鐘的時間，因為
      伊會繞到左轉車道欲直走翠華路，就是認為綠燈時間足夠
      讓伊通過路口，所以當時號誌突然變為紅燈讓伊嚇一跳等
      語綦詳（參見本院卷第62、66、67頁），並有高雄市監理
      處97年2 月29日高市監密二字第0970004708號函檢附上開
      自小客車之車籍查詢單1 份附卷可考（參見本院卷第38、
      39頁），亦與前揭違規照片所示情形相符，參以證人戊○○與本件異議人或證人丁○○間既無任何親戚故舊或私人
      交誼關係，其於本院審理中經告知具結之義務及偽證之處
      罰後具結作證，應知悉於本院審理中倘為不實證述，當受
      偽證罪之處罰，衡情其於本院審理中當無甘受偽證罪之處
      罰而故為虛偽不實陳述之理，是證人戊○○前揭結詞應值
      採信為真，益證異議人前揭聲明異議意旨確屬有據，堪予
      採信。至證人乙○○於本院審理中雖證述：當時並未發生
      交通號誌故障之情形等語，另證人甲○○於本院審理中亦
      證述：伊當日據報至現場後並未發現號誌有故障情形等語
      ；惟查，證人乙○○於本院審理中亦證稱：伊是依據舉發
      照片判斷當時並無號誌故障之情形等語（參見本院卷第19
      頁），而證人甲○○係於號誌經通報故障後約隔30分鐘始
      到達現場，業如前述，則渠等二人於系爭路口交通號誌發
      生故障時既均未在場，自無從得知系爭路口之交通號誌於
      前揭時間是否確有發生故障之情形，即難逕據為不利異議
      人之認定。
五、綜此，異議人所有之系爭自小客車於行經系爭路口時，雖曾
    在燈光號誌管制設施顯示紅燈之情況下，直行通過該交岔路
    口，然該交通號誌是時既係因颱風來襲發生故障，即無法認
    定系爭自小客車確有闖越紅燈之故意或過失，尚難僅以卷附
    違規照片即得逕認系爭自小客車確有原處分意旨所指之交通
    違規情節。是原處分機關遽以系爭自小客車違反道路交通管
    理處罰條例第53條第1 項闖紅燈之規定，對於異議人加以處
    罰，即於法無據。從而，本件異議人異議經核非無理由，應
    由本院裁定將原處分撤銷，另為異議人不罰之諭知，以資適
    法。
六、據上論斷，應依道路交通案件處理法第20條前段，裁定如主
    文。
中    華    民    國    97    年    4     月    30    日
                      交通法庭  法  官  陳振嘉
以上正本證明與原本無異。
如不服本裁定應於送達後5日內向本院提出抗告狀。
中    華    民    國    97    年    4     月    30    日
                                書記官  顏宗貝


司法院資訊處製作；財團法人民間司法改革基金會備份。
